【裁判字號】    99,上訴,726
【裁判日期】    990423
【裁判案由】    違反毒品危害防制條例
【裁判全文】
臺灣高等法院高雄分院刑事判決         99年度上訴字第726號
上  訴  人  臺灣高雄地方法院檢察署檢察官
被      告  甲○○○
上列上訴人因被告違反毒品危害防制條例案件，不服臺灣高雄地
方法院99年度審訴字第369 號中華民國99年3 月9 日第一審判決
（起訴案號：臺灣高雄地方法院檢察署98年度毒偵字第6755號）
，提起上訴，本院判決如下：
    主  文
上訴駁回。
    理  由
一、按第二審法院認為上訴有不合法律上之程式或法律上不應准
    許或其上訴權已經喪失之情形者，應以判決駁回之。但其情
    形可以補正而未經原審法院命其補正者，審判長應定期間先
    命補正，刑事訴訟法第367 條、第362 條前段定有明文。又
    「未經下級法院判決之案件不得向上級法院提起上訴，被告
    因誹謗等罪案，第一審僅就誹謗部分判決，對於誣告部分並
    未判決，且該兩部分並無牽連關係，上訴人對該兩部分一併
    聲明不服，原審對於未經判決之誣告上訴部分，不就程序上
    駁回，竟為實體上之判決，自屬違法。」亦經最高法院著有
    40年台上字第115 號判例足資遵循。
二、本件公訴人上訴意旨略以：按持有毒品之低度行為，為施用
    毒品行為之高度行為所吸收而不另論罪者，係指被告購入該
    包毒品，進而施用後，毒品尚有剩餘之情形。茍被告於前次
    施用毒品後，另行起意購入新毒品，然未及施用即為警查獲
    者，因其持有之毒品尚未施用，即無如前述之吸收關係，易
    言之，其另行起意持有新毒品之行為，不宜認為前次施用毒
    品之行為所吸收。經查，被告前於警詢、偵訊及準備程序中
    自白，98年10月19日下午某時，在高雄縣大寮鄉○○村○○
    街80號住處，施用第一級毒品海洛因，且為原審判決意旨所
    採認；其另於偵查中自白於98年10月19日20時20分為警查獲
    前不久，在高雄縣大寮鄉○○路○段 與光華路口「萊爾富超
    商」前，向綽號「小隻仔」之成年男子，以新臺幣1,500 元
    之代價購得扣案之第一級毒品海洛因2 小包等語，經核與為
    警查獲時間相近，被告自白就扣案之毒品係另行購入乙節，
    應屬可採，故是部分之犯行，應另以持有第一級毒品罪相繩
    ，原審認應為前次施用毒品所吸收，似有未當，請求撤銷改
    判等語。
三、按我國刑事審判制度係採訴訟（彈劾）主義，案件非經起訴
    （包括檢察官之公訴及自訴人之自訴），對法院未產生訴訟
    繫屬及訴訟關係，法院無審判之權利義務，固無從審判。但
    法院對合併起訴之數罪案件，係受一次性之多數訴訟關係的
    拘束，如對裁判上可分之罪漏未審判，其漏判部分之訴訟關
    係，並未消滅，自可補行審判；至於依實質上或裁判上一罪
    關係起訴之案件，法院僅受一次單數之訴訟關係的拘束，如
    審判有所遺漏，因訴訟關係已經消滅，對遺漏部分即無從補
    行審判，而屬「已受請求之事項未予判決」之當然違法（最
    高法院82年度台上字第6001號判決參照）。
四、查本件起訴事實為: （一）被告分別基於施用第一級、第二
    級毒品之犯意，於98年10月19日之不詳時分，在其位於高雄
    縣大寮鄉○○村○○街80號之住處內，將第一級毒品海洛因
    摻入香菸內，並以點燃香菸吸食之方式，施用第一級毒品海
    洛因1 次；又於98年10月19日21時許為警採尿往前回溯96小
    時內之某時，在不詳處所，以不詳方式，施用第二級毒品甲
    基安非他命1 次。嗣因甲○○○行跡可疑，而於98年10月19
    日20時20分許，在高雄市大寮鄉○○○路302 號後方，為警
    盤檢攔查，並當場扣得其持有之第一級毒品海洛因2 小包（
    毛重合計共0.56公克），復經其同意，採集其尿液送檢驗後
    ，結果呈嗎啡、可待因及甲基安非他命之陽性反應；（二）
    被告又分別基於施用第一級、第二級毒品之犯意，於98年11
    月26日21時30分為警採尿往前回溯72小時內之某時，在不詳
    處所，以不詳方式，施用第一級毒品海洛因1 次；又於98年
    11月26日之不詳時分，在其位於高雄縣大寮鄉○○村○○街
    80號之住處內，以玻璃球燒烤吸食之方式，施用第二級毒品
    甲基安非他命1 次。嗣因甲○○○行跡可疑，而於98年11月
    26日21時10分許，在高雄市○○鄉○○村○○街106 號旁，
    為警盤檢攔查，並當場扣得其持有之第二級毒品甲基安非他
    命1 小包（毛重1.09公克），復經其同意，採集其尿液送檢
    驗後，結果呈嗎啡、可待因及甲基安非他命之陽性反應。認
    被告就犯罪事實（一）部分，係犯毒品危害防制條例第10條
    第1 項之施用第一級毒品罪嫌、同條第2 項之施用第二級毒
    品罪嫌及同條例第11條第1 項之持有第一級毒品罪嫌。又被
    告持有第一級毒品海洛因之低度行為，應為施用第一級毒品
    海洛因之高度行為所吸收，不另論罪。就犯罪事實（二）部
    分，係犯毒品危害防制條例第10條第1 項之施用第一級毒品
    罪嫌、同條第2 項之施用第二級毒品罪嫌及同條例第11條第
    2 項之持有第二級毒品罪嫌，並均請分論併罰，是公訴人顯
    係就被告涉犯施用第一、二級毒品均2 次以及持有第一、二
    級毒品各1 次，共6 罪而起訴，而原審法院對合併起訴之數
    罪案件，既係受一次性之多數訴訟關係的拘束，自應就該數
    罪均為判決始足以消滅訴訟繫屬關係，故如原審法院對於裁
    判上可分割之數罪有漏未審判者，其漏判部分之訴訟關係，
    並未消滅，自應由原審法院補行審判。
五、本件原判決認定被告就犯罪事實（一）、（二）所為，均係
    犯毒品危害防制條例第10條第1 項之施用第一級毒品罪及同
    條第2 項之施用第二級毒品罪。其「施用」第一級毒品海洛
    因與第二級毒品甲基安非他命「前」「各別持有」海洛因、
    甲基安非他命之低度行為，應各為施用之高度行為所吸收，
    均不另論罪。又被告所犯前揭2 次施用第一級毒品罪及2 次
    施用第二級毒品罪間，犯意各別，時間不同，共4 罪應予分
    論併罰，有該原審審99年度審訴字第369 號刑事判決書在卷
    可按，依前揭說明，判決之效力亦僅及於被告所犯之上開施
    用毒品共4 罪，公訴人於上訴狀指稱：「... 茍被告於前次
    施用毒品後，另行起意購入新毒品，然未及施用即為警查獲
    者，因其持有之毒品尚未施用，即無如前述之吸收關係，易
    言之，其另行起意持有新毒品之行為，不宜認為前次施用毒
    品之行為所吸收。自白就扣案之毒品係另行購入乙節，應屬
    可採，故是部分之犯行，應另以持有第一級毒品罪相繩，原
    審誤為前次施用毒品罪所吸收，自有未洽等語，然原審所稱
    之吸收，係指被告「施用」第一級毒品海洛因與第二級毒品
    甲基安非他命「前」「各別持有」海洛因、甲基安非他命之
    低度行為，應各為施用之高度行為所吸收，並非指扣案另行
    購入之毒品亦為前次施用毒品罪所吸收，上訴意旨對原審判
    決認定之事實已有誤認；次按，未經第一審判決之案件，不
    得上訴於第二審，公訴人所起訴之犯罪事實，第一審就此未
    予審判時，第二審法院能否併予審理，應視原先起訴之部分
    是否為實質上或裁判上之一罪而定。本件公訴人以之為訴訟
    標的之被告持有第一、二級毒品罪，一併與其施用第一、二
    級毒品罪均加以起訴，自均發生訴訟繫屬關係，原審未予全
    部判決，該施用第一、二級毒品罪復與其施用第一、二級毒
    品犯行完成後後再次購買而新持有之第一、二級毒品部分顯
    無任何裁判上一罪之關係，然該持有一、二級毒品罪之部分
    既未經第一審判決，有原審99年度審訴字第369 號刑事判決
    可按，此部分並不在二審法院得以審判之範圍，漏未判決者
    ，純屬漏判而應補行判決之問題，該漏判部分，既未經判決
    ，依法自不得提起上訴（最高法院刑89年度台非字第198 號
    判決參照）；檢察官就未經原審判決之數罪併罰中之持有第
    一、二級毒品部分誤予提起上訴，指摘原判決逕認該持有毒
    品行為為施用行為所吸收為不當。按之上開規定，自屬不合
    法律上之程式，且無從補正，應由本院依同法第367 條、第
    362 條前段規定，以其上訴違背法律上之程式予以駁回。
六、至被告業據檢察官起訴之持有第一、二級毒品部分之犯行，
    既未經原審一併判決，揆諸前揭判例意旨及說明，自應由原
    審法院予以補充判決，附此敘明。
據上論斷，應依刑事訴訟法第367 條、第362 條前段，判決如主
文。
中    華    民    國    99    年    4     月    23    日
                    刑事第六庭    審判長法  官  王憲義
                                        法  官  邱永貴
                                        法  官  簡志瑩
以上正本證明與原本無異。
施用第一級毒品部分如不服本判決應於收受本判決後10日內向本
院提出上訴書狀，其未敘述上訴理由者，並得於提起上訴後10日
內向本院補提理由書狀（均須按他造當事人之人數附繕本）「切
勿逕送上級法院」。
施用第二級毒品部分不得上訴。
中    華    民    國    99    年    4     月    23    日
                                        書記官  吳新貞
附錄本判決論罪科刑適用法條：
毒品危害防制條例第10條
施用第一級毒品者，處6 月以上5 年以下有期徒刑。
施用第二級毒品者，處3 年以下有期徒刑。

司法院資訊處製作；財團法人民間司法改革基金會備份。
